【裁判字號】    90,交上易,53
【裁判日期】    900227
【裁判案由】    過失傷害
【裁判全文】
臺灣高等法院臺南分院刑事判決          九十年度交上易字第五三號  Ａ
      上  訴  人
      即  自訴人  丙  ○  ○
      上  訴  人
      即  被  告  甲  ○  ○
      輔佐人即被
      告三等血親  姜  豊  田
右上訴人因被告過失傷害案件，不服臺灣臺南地方法院中華民國八十九年十一月十六
日第一審判決（八十八年度交自字第二三號），提起上訴，本院判決如左：
      主      文
上訴駁回。
      事      實
一、甲○○於八十八年六月二十五日上午十時三十五分許，駕駛車牌號碼Ｓ三─一七
    二三號自小客車，由臺南縣下營鄉紅厝村往洲仔方向之支線道自西向東方向行駛
    ，行經該路與下營鄉○○村○○○路之交岔路口，其行向為燈光號誌為閃光紅燈
    ，原應注意汽車行駛至設有閃光紅燈之交岔路口，應減速接近，先停止於交岔路
    口前，讓幹道車優先通行後，認為安全時，方得續行之規定，而依當時天候晴朗
    ，道路為乾燥柏油路面之情況，又無不能注意之情事，竟疏於注意及此，於通過
    上開交岔路口時，因見李聖賢之自小貨車車速不快，且尚有一段距離（此時丙○○之車輛尚未超越李聖賢之貨車，故甲○○未看見丙○○自小客車），誤判能先
    行通過，乃貿然前行，適丙○○駕駛車牌號碼Ｓ五─五七八二號自小客車沿臺南
    縣下營鄉○○村○○○路由北向南方向行駛，途經該路二四五號前設有閃光黃燈
    號誌之交岔路口時，本應注意車輛行駛時，駕駛人應注意車前狀況，隨時採取必
    要之安全措施，及汽車行駛至設有閃光黃燈交岔路口，應減速接近，注意安全，
    小心通過，而依當時天候及路況等情形，又無不能注意之情事，竟疏於注意，於
    通過上開交岔路口前先行跨越路中央雙黃線而超越同向在前行駛之李聖賢自小貨
    車，超車後變換回原來車道並以超過限速六十公里以上之車速準備通過上開交岔
    路口，由於雙方各有上述之疏失，造成二輛車輛於前述交岔路口碰撞，乙○○○
    因之受有腹部挫傷、頭部外傷、骨盆骨折、背部挫傷等傷害；丙○○受有左大腿
    、膝部瘀傷血腫、胸壁、頭部挫傷及腰部扭拉傷等傷害。
二、案經乙○○○及丙○○向臺灣臺南地方法院提起自訴。
      理      由
一、訊之上訴人即被告對於右揭時地駕車肇事之事實，固坦承不諱，惟矢口否認有過
    失犯行，辯稱：伊於前揭時地駕車行至交岔路口時，有禮讓（幹線道）小貨車，
    惟並無看到自訴人之車；又既當時幹線道之貨車因距離尚遠，其欲禮讓支線道上
    伊所駕駛車先行，則支線道上車輛即因此取得優先通過之路權，故伊實無違反規
    定云云。
二、經查：
  (一)本件雙方車輛行向，自訴人沿臺南縣下營鄉○○村○○○路由北向南方向行駛，
    途經該路二四五號前設有閃光黃燈號誌之交岔路口，其行向為幹線車道；被告則
    係由紅厝村往洲仔方向之支線道自西向東方向行駛，行經該路與下營鄉○○村○○○路之交岔路口，其行向之燈光號誌為閃光紅燈之支線車道，有本件道路交通
    事故調查報告表附卷可稽，並為雙方所不爭執，故就基本路權而言，自訴人有優
    先通行之路權，合先敘明。
  (二)自訴人丙○○駕車行經設有閃光黃燈號誌之交岔路口時，本應注意車輛行駛時，
    駕駛人應注意車前狀況，隨時採取必要之安全措施，及汽車行駛至設有閃光黃燈
    交岔路口，應減速接近，注意安全，小心通過，而依當時天候及路況等情形，又
    無不能注意之情事，竟疏於注意，於通過上開交岔路口前先行跨越路中央雙黃線
    而超越同向在前行駛之小貨車，超車後變換回原來車道並以超過限速六十公里以
    上之車速準備通過上開交岔路口，與被告甲○○駕駛自小客車碰撞，致甲○○因
    之受有頭部外傷、腦震盪併頸部肌腱痛之傷害。自訴人丙○○亦經本院判處拘役
    五十日，有本院九十年度交上易字第五四號案卷可佐。
  (三)次按車輛行至無號誌或號誌故障而無交通警察指揮之交叉路口，支線道車應暫停
    讓幹線道車先行；又車輛行駛時，駕駛人應注意車前狀況，並隨時採取必要之安
    全措施；另汽車行經設有閃光燈號之交岔路口時，閃光黃燈表示警告，應減速慢
    行，注意安全，小心通過。閃光紅燈表示停車再開，車輛應減速接近，先停止於
    交岔路口前，讓幹道車優先通行後，認為安全時，方得續行。道路交通安全規則
    第一百零二條第一項第二款、第九十四條第三項及道路交通標誌標線號誌設置規
    則第二百十一條第一項第一款、第二款分別定有明文。又被告行經前揭交叉路口
    時，幹線道之行車距離路口約有一、二百公尺遠，為被告於本院審理時所自承（
    詳本院九十年二月十三日審理筆錄）；另參酌證人即現場目擊證人李聖賢於原審
    審理時到庭結證稱：「我由北往南，到了交岔路口時有看到東西向的姜小姐開的
    車從西往東出來，我看到他的車時，我的車離路口約二、三百公尺遠，我遠遠就
    看到他的車頭出來了：：」等語（詳原審院八十九年五月四日審判筆錄）；且依
    本件道路交通事故調查報告表及現場照片所示，二車撞擊後之散落物及被告車輛
    水箱水漏溢起點，均在交岔路口中心點處，足見被告車輛於肇事當時應尚未通過
    交岔路口之中心線，若如被告所辯於路口約一、二百公尺處看見人李聖賢小貨車
    ，應可順利通過，而不致於在道路中心處碰撞，是被告所辯顯與現場事實不符。
  (四)另本件自訴人係於距離交岔路口約一百至一百五十公尺間即超越證人車輛，既經
    證人李聖賢於警訊時證述明確（詳八十八年十二月二十八日警訊筆錄）。而證人
    於原審審理時亦到庭結證稱：「我由北往南，到了交岔路口時有看到東西向的姜
    小姐開的車從西往東出來，我看到他的車時，我的車離路口約二、三百公尺遠，
    我遠遠就看到他的車頭出來了，他的車頭已經到交岔路口的中心點，我準備讓他
    先過我並減慢車速，突然間馮小姐的車就從我左邊超車，該處一邊只有一線道，
    馮小姐的車越過雙黃線超車，就與姜小姐的車發生碰撞，約在中心點處發生碰撞
    ，我就馬上煞車，並把車向右轉，並停車」等語（詳原審八十九年五月四日審判
    筆錄）。並參酌卷附現場照片及道路交通事故調查報告表，肇事現場路邊確實停
    放有證人所駕藍色小貨車，路中央並留有證人車輛緊急煞車之煞車痕二條，分別
    為二十一點三公尺及二十五點三公尺，煞車痕方向起始於北向南車道中央並逐漸
    往西南方偏斜，而終止於西向東車道近交岔路口前，核與證人所述其於車禍發生
    時正駛至現場並緊急煞車一節相符，足證證人李聖賢確有目擊車禍發生情形。是
    前開證人於警訊筆錄所為之證述，應屬可信。
  (五)查鑑定單位應僅就個案已確定之事實進行肇事因素鑑定，就車禍發生經過之事實
    認定，係屬法院權責，鑑定單位之鑑定僅供法院參酌。而鑑定事項，純屬車禍發
    生經過之事實認定問題，非由鑑定機關以鑑定之方式代法院為事實認定。本件前
    經臺灣省臺南區車輛行車事故鑑定委員會及臺灣省車輛行車事故覆議鑑定委員會
    ，與團法人成大研究發展基金會同屬專業性之交通事故鑑定機構，其等之專業意
    見應同受尊重，殊無孰優孰劣之分，惟臺灣省臺南區車輛行車事故鑑定委員會及
    臺灣省車輛行車事故覆議鑑定委員會之鑑定意見，雖均認雙方均有過失，然因均
    未考慮自訴人超速行為，而認被告為肇事主因，自訴人為肇事次因，故該二鑑定
    意見均為原審法院所不採，而採鑑定較完整之團法人成大研究發展基金會之鑑定
    ，於法尚無不合，併此敘明。
三、本案依雙方車輛行向，自訴人既有優先通行之路權，是被告駕車行經前揭交叉路
    口，自應暫停禮讓於幹線道之自訴人之車先行；且被告車輛於肇事當時既尚未通
    過交岔路口之中心線，而自訴人又係於距離交岔路口約一百至一百五十公尺間即
    超越證人車輛，足見被告應有相當時間可判斷能否安全通過該交岔路口；另被告
    亦領有駕駛執照，於駕駛車輛時自應注意上開規定，並禮讓幹線道車輛先行；而
    依前開道路交通事故調查報告表所載及現場照片所示，肇事當時之天候晴朗，日
    照光線充足，路況為乾燥柏油路面，無障礙、無缺陷，視距良好等一切客觀情況
    皆佳，是被告於肇事彼時，並無不能注意之情事，然被告竟疏於注意及此，未讓
    幹線道之自訴人車輛先行，因而肇事，被告駕車失當行為，顯有過失。本件車禍
    經送請臺灣省臺南區車輛行車事故鑑定委員會、臺灣省車輛行車事故覆議鑑定委
    員會及財團法人成大研究發展基金會鑑定結果，均同上認定，有該鑑定委員會及
    基金會鑑定報告書各一份附卷可憑，是被告駕車違反前揭規定致與自訴人之車互
    撞，其有過失至明。
四、被告雖具狀辯稱：伊於前揭時地，曾先停止欲禮讓幹線道車先行，惟因幹道車欲
    禮讓伊先行，是伊行駛於支線道上之車即因而取得優先通過之路權，故伊實無違
    反規定可言云云。惟車輛行至無號誌或號誌故障而無交通警察指揮之交叉路口，
    支線道車應暫停讓幹線道車先行，道路交通安全規則第一百零二條第一項第二款
    前段定有明文。又本條立法意旨，乃為避免因幹線道與支線道車輛爭道致生交通
    事故，並確保行車安全，是本條所謂支線道車應暫停讓幹線道車先行，係指行經
    前揭交叉路口之支線道車，應暫停讓幹線道相關之往來車輛先行，於確認安全無
    虞時始得續行，非僅應暫停讓幹線之首輛行車通行，否則，前揭道路交通安全規
    則之規定將形同具文，道路交通安全規則之維護交通安全立法精神亦無從貫徹。
    本件被告於前揭時地行經該交叉路口，縱幹線道之首輛來車（即證人李聖賢之自
    小貨車）車速不快，且尚有一段距離，惟被告既駕車於支線車道，即應遵守前揭
    規定，暫停讓幹線道車輛先行，於幹線道車輛先予通行後，且確認為安全無虞時
    始得續行，被告竟殊未注意幹線道之往來車輛，僅主觀認幹線道首部來車欲禮讓
    伊先行，即恣意通過該交叉路口，因而肇事，被告駕車失當行為，至為顯明。是
    被告所辯因幹道車欲禮讓伊先行，是伊行駛於支線道上之車即因而取得優先通過
    之路權，故伊實無違反規定可言云云，顯係卸責之詞，委無足採。另被告雖另又
    指陳本件自訴人違規駕車超越雙黃線及違規超車等情，因認自訴人違規駕車之行
    為於本件事故之發生，亦有過失云云。惟查自訴人丙○○於前揭時地駕車行經該
    交叉路口，因未注意車前狀況，至該閃光黃燈交岔路口未減速慢行反而超速行駛
    ，雖亦有過失，且本件交通事故經屢送鑑定，均認自訴人與被告之過失同為肇事
    原因，惟被告之過失既與自訴人之過失併合而為肇事之原因，被告即無從據免其
    過失之責，是被告具狀所另指陳自訴人違規駕車等情，尚難據為有利被告之證據
    ，合予敘明。
五、綜上所述，被告於前揭時地，因行車疏於注意未禮讓幹線道車輛先行，致生本件
    交通事故，其顯有過失，已詳述於前，而自訴人二人因本件車禍分別受有如事實
    欄所載之傷害，亦有診斷證明書二份附卷可稽，且被告過失行為與自訴人二人受
    傷間復有因果關係，本件已事證明確，被告過失犯行，亦洵堪認定。
六、查被告甲○○行經燈光號誌為閃光紅燈之支線道交岔路口，本應注意減速接近，
    先停止於交岔路口前，讓幹道車優先通行後，認為安全時，方得續行之規定，而
    依當時情況，又無不能注意之情事，竟疏於注意及此，於通過上開交岔路口時，
    誤判強行通過，適丙○○駕駛自小客車沿該處幹線道交岔路口時，未注意車輛行
    駛時，駕駛人應注意車前狀況，減速接近，注意安全，並跨越路中央雙黃線而超
    越同向在前行駛小貨車，由於雙方各有上述之疏失，造成二輛車輛於前述交岔路
    口碰撞，乙○○○因之受有腹部挫傷、頭部外傷、骨盆骨折、背部挫傷之傷害；
    丙○○受有左大腿、膝部瘀傷血腫、胸壁、頭部挫傷及腰部扭拉傷之傷害。核其
    所為，係犯刑法第二百八十四條第一項之過失傷害罪。被告以一駕車失當行為，
    致自訴人二人分別受傷，係一行為觸犯數罪名之想像競合犯，依刑法第五十五條
    前段之規定，應從一重論以過失傷害罪。
七、原審以被告甲○○罪證明確，因予適用刑法第二百八十四條第一項、第五十五條
    、第四十一條、罰金罰鍰提高標準條例第一條前段、第二條規定，並審酌被告品
    行、過失之程度、自訴人所受傷害及其應負過失責任，被告在肇事後，迄今仍未
    能與自訴人達成民事上之和解及其他一切情狀，量處拘役五十日，並諭知如易科
    罰金以三百元折算一日之標準，以資儆懲。本院核原判決認事用法，並無不合，
    量刑亦稱妥適。被告上訴意旨，仍執前詞否認其有過失責任，自訴人上訴意旨，
    指摘原判決採證不當，皆無理由，均應予駁回。
據上論斷，應依刑事訴訟法第三百六十八條，判決如主文。
中    華    民    國      九十      年      二      月      二十七      日
                                  臺灣高等法院臺南分院刑事第五庭
                                      審判長法官  茆    臺    雲
                                            法官  董    武    全
                                            法官  李    文    福
右正本證明與原本無異。
不得上訴。
                                      法院書記官  李    良    倩
中    華    民    國      九十      年      三      月        一        日
附錄：本判決論罪法條
刑法第二百八十四條第一項：
因過失傷害人者，處六月以下有期徒刑、拘役或五百元以下罰金。


司法院資訊處製作；財團法人民間司法改革基金會備份。
